臺灣基隆地方法院行政訴訟判決
110年度交字第35號
原      告  何展昇  

被      告  交通部公路總局臺北市區監理所

代  表  人  江澍人  
訴訟代理人  許佳琳  
上列當事人間交通裁決事件，原告不服被告民國110年2月25日北
市監基裁字第25-C89A80263號裁決，提起行政訴訟，本院判決如
下：
    主　文
原告之訴駁回。
訴訟費用新臺幣參佰元由原告負擔。
    事實及理由
一、按交通裁決事件之裁判，得不經言詞辯論為之，行政訴訟法
    第237條之7定有明文。本件係因原告不服被告依道路交通管
    理處罰條例第31條之1第1項所為裁決，而提起撤銷訴訟，屬
    交通裁決事件之裁判，依前揭規定，爰不經言詞辯論，逕行
    裁判。
二、事實概要：
　　原告駕駛車牌號碼000-0000號自用小貨車（下稱系爭車輛）
    ，於民國110年1月8日下午5時2分許，行經新北市永和區永
    和路2段、中正路口時（下稱系爭地點），因有「汽車駕駛
    人以手持方式使用行動電話進行撥接通話數據通訊」之違規
    行為，為新北市政府警察局永和分局（下稱舉發機關）執勤
    員警目睹而當場攔查，遂填製新北市政府警察局掌電字第C8
    9A80263號舉發違反道路交通管理事件通知單（下稱舉發通
    知單）予以舉發，記載應到案日期為110年2月7日前，並移
    送被告處理。原告嗣於110年1月12日透過網際網路申訴信箱
    向被告提出申訴不服舉發，經被告函請舉發機關查明原告陳
    述情節及違規當時情形，仍認原告有「汽車駕駛人行駛道路
    以手持方式使用行動電話進行數據通訊」之違規事實，乃依
    道路交通管理處罰條例第31條之1第1項規定，暨違反道路交
    通管理事件統一裁罰基準及處理細則第41條、第43條、第44
    條、第67條等規定，於110年2月25日以北市監基裁字第25-C
    89A80263號違反道路交通管理事件裁決書（下稱原處分）裁
    處原告罰鍰新臺幣（下同）3,000元，並於同日送達。然原
    告不服原處分，於110年3月19日具狀向本院提起本件行政訴
    訟。
三、原告起訴主張：伊當天駕駛系爭車輛至系爭地點恰遇停等紅
    燈，就有警察過來敲門，請伊將車子往旁邊靠，又說伊停等
    紅燈時使用手機，伊雖感疑惑，但仍配合臨檢，惟伊當時左
    手放方向盤上、右手放排檔桿，根本未碰手機，且伊使用藍
    芽耳機，當時只是低頭看一下，就被開單，實感不服；再者
    ，開單警察身上若有錄影，請提供作為證據，因而訴請撤銷
    原處分，並聲明：原處分撤銷，訴訟費用由被告負擔。
四、被告則以：本件經向舉發機關查復認事證明確，以其違反道
    路交通管理處罰條例第31條之1第1項之違規事實而予以舉罰
    ，程序亦無違誤。從而，被告依道路交通管理處罰條例第31
    條之1第1項之規定以原處分對原告予以裁罰，乃屬有據。綜
    上所述，本件原告之訴為無理由。並聲明：駁回原告之訴，
    訴訟費用由原告負擔。
五、本院之判斷：
  ㈠按駕駛人駕駛汽車，除應遵守道路交通標誌、標線、號誌之
    指示，並服從交通指揮人員之指揮外，並應遵守下列規定：
    三、禁止以手持方式使用行動電話、電腦或其他相類功能裝
    置進行撥接、通話、數據通訊或其他有礙駕駛安全之行為，
    道路交通安全規則第90條第1項第3款定有明文。又汽車駕駛
    人於行駛道路時，以手持方式使用行動電話、電腦或其他相
    類功能裝置進行撥接、通話、數據通訊或其他有礙駕駛安全
    之行為者，處3,000元罰鍰，道路交通管理處罰條例第31條
    之1第1項亦有明文。
  ㈡本件原告前揭經警舉發至被告裁處迄原告向本院提起行政訴
    訟之過程等各節，有原處分暨送達證書、系爭舉發通知單、
    原告於110年1月12日透過網際網路申訴信箱提出之申訴、舉
    發機關110年1月25日新北警永交字第1104163247號函暨舉發
    機關受理舉發違反道路交通管理事件通知單申訴答辯書、原
    告行政訴訟起訴狀上本院收文章戳等證據存卷可稽，是就本
    案涉及之程序部分之事實部分均應無疑義，而可認定。是本
    件有疑義者，即在於：原告是否果有被告於原處分所指之違
    規事實。
  ㈢至本件原告確有於駕駛系爭車輛時以手持方式使用行動電話
    乙節，業經舉發機關員警陳奕軒以書面陳述明確，有前開申
    訴答辯書在卷可查，復參以：
  ⒈按員警舉發交通違規，本不以攝影或照相之科學儀器存證為
    其要件，亦不以舉發錄影或照片為唯一之證明方法，若員警
    係親眼見聞違規經過，並經以證人之身分具結後為證述，此
    員警證詞仍不失為證明方法之一種。若強求各種交通違規行
    為均需以清晰影片或照片為其裁罰依據，事實上殆不可行，
    蓋諸多違規行為之發生係難以預期，違規狀態稍縱即逝，無
    法期待員警就一瞬間突發之交通違規行為，於發現後能即時
    攝影取證，事實上僅能仰賴員警親身目視所見為之，別無其
    他舉證之可能，復倘查無其他證據顯示本件舉發員警有誤認
    或故意構陷之情事，自難以舉發員警無法提出其他證據佐證
    ，即認其所述不可採信。
  ⒉舉發當時員警身上設置之密錄設備之錄影，雖經本院當庭勘
    驗時，因天色昏暗及車窗隔熱紙之緣故，難以辨明車內之動
    態，然此等影像上難以判斷車內狀態之情形，顯然並非舉發
    員警於舉發當下即可即時知悉，益見舉發員警在舉發原告時
    ，應對於違規事實影像證據之取得存有自信。舉發員警若非
    確有親見原告之違規事實，自無在明知其身上裝設密錄設備
    的情形下，甘冒違法之風險而恣意為不實之舉發，益徵員警
    之舉發應係本於其親眼見聞之事實無誤。
  ⒊況經本院勘驗上開舉發過程之錄影，可見：原告於經警舉發
    時，口稱：「我剛剛只是看一下而已，我沒有打電話」等語
    ，並未否認有「看」行動電話，由此益徵原告在其駕車停等
    紅燈之過程中，確有具體行為涉及其行動電話無誤；且由員
    警隨後應答：「我知道啊，打電話只要是手持使用，就構成
    違規」等語，而原告當場並未再抗辯其有手持使用等情，有
    本院勘驗筆錄存卷可按（原告經本院將筆錄郵寄送達後，迄
    未表示異議），徵諸原告於第一時間即有向員警抗辯之情狀
    ，若員警當時所述純屬虛捏，而有悖於事實，原告當下豈有
    不再於言詞上有所爭執之可能？由是益見員警陳稱其確有親
    見原告手持行動電話操作乙情，確係事實無訛。
  ⒋原告嗣後僅空言否認當時有手持行動電話進行操作，而乏相
    應之證據，是其主張實難採信；反而徵諸前述，舉發員警據
    以舉發應屬有據，從而原告確有違規事實乙節，亦應可認定
    。
  ㈣綜上，本件原告於上開原處分所示違規時間，駕駛系爭車輛
    在系爭地點以手持方式使用行動電話進行數據通訊之違規行
    為已堪認定。被告據以援引道路交通管理處罰條例第31條之
    1第1項之規定，裁處原告罰鍰3,000元，其處分並無不當，
    原告訴請撤銷原處分為無理由，應予駁回。
六、本件判決基礎已臻明確，兩造其餘攻擊防禦方法及訴訟資料
    ，經本院審核後，或與本案爭點無涉，或對於本件判決結果
    不生影響，爰無庸一一再加論述，爰併敘明。
七、本件第一審裁判費即訴訟費用300元，應由敗訴之原告負擔
    ，而此訴訟費用復已由原告於起訴時繳納，為此爰確定第一
    審訴訟費用如主文第2項所示。
據上論結，本件原告之訴為無理由，依行政訴訟法第98條第1項
前段、第237條之7、第237條之8第1項，判決如主文。
中　　華　　民　　國　　110 　年　　10　　月　　27　　日
                  行政訴訟庭　法　官　李謀榮
以上正本係照原本作成。
如不服本判決，應於判決送達後20日內，向本院提出上訴狀並表
明上訴理由（原判決所違背之法令及其具體內容或依訴訟資料可
認為原判決有違背法令之具體事實），其未載明上訴理由者，應
於提出上訴後20日內向本院補提理由書（上訴狀及上訴理由書均
須按他造人數附繕本，如未按期補提上訴理由書，則逕予駁回上
訴），並應繳納上訴裁判費新臺幣750元。
中　　華　　民　　國　　110 　年　　10　　月　　27　　日
                              書記官　鄭又綾